最高法院刑事判決　　　　　　一○○年度台上字第三三八五號
上　訴　人　吳保樹
選任辯護人　程高雄律師
上列上訴人因違反毒品危害防制條例案件，不服台灣高等法院高
雄分院中華民國九十九年三月十一日第二審判決（九十八年度上
訴字第一六五四號，起訴案號：台灣屏東地方法院檢察署九十五
年度偵字第六七五二號，九十六年度偵字第六三五號），提起上
訴，本院判決如下：
    主  文
上訴駁回。
    理  由
按刑事訴訟法第三百七十七條規定，上訴於第三審法院，非以判
決違背法令為理由，不得為之。是提起第三審上訴，應以原判決
違背法令為理由，係屬法定要件。如果上訴理由書狀並未依據卷
內訴訟資料，具體指摘原判決不適用何種法則或如何適用不當，
或所指摘原判決違法情事，顯與法律規定得為第三審上訴理由之
違法情形，不相適合時，均應認其上訴為違背法律上之程式，予
以駁回。本件上訴人吳保樹上訴意旨略稱：（一）、證人羅文億
、洪維隆、陳清佑、潘宗寬、陳毅信、王家疄等六人（下稱羅文
億等六人）於警詢時之陳述，屬被告以外之人於審判外之陳述，
依規定應無證據能力，原審未察逕予採用，而未再傳喚到庭作證
，以查明詳情，顯違證據法則。（二）、羅文億等六人於第一審
作證稱渠等於警詢之陳述，為非任意性供述。羅文億於第一審證
稱：警察叫伊這樣說，可以提早回去；王家疄稱：其於第一次警
詢雖對上訴人作不利之證述，然在偵查中已予否認，並稱：當天
警察在十二點左右把伊從高雄帶到潮州，直至下午三時二十分，
始製作筆錄，第一審法院縱有勘驗警詢筆錄製作過程，但對製作
筆錄前三小時，證人是否有被利誘或作溝通等情，何以未予錄音
，原審未加調查；洪維隆在第一審證陳：伊那時在觀察勒戒中，
高雄港務局警員帶伊去製作筆錄，叫伊供出甲基安非他命是向上
訴人購買，否則要將伊送戒治；陳毅信於第一審證稱：在警詢中
，警員說如果不講實話就驗尿，並叫伊指認上訴人，伊不得以才
指認，實際上並無向上訴人買過毒品；潘宗寬於第一審證稱：伊
與陳清佑、上訴人一起買毒品平分，警詢時因被嚇害怕，所說不
實。足見證人之警詢筆錄，均非出自任意性，原審未再傳訊上開
證人以查明事實之真偽，亦未說明證人於審判中之證言不足採信
之理由，其判決自有理由不備之違法。（三）、通訊監察書依規
定應由法官核發，本案通訊監察書卻均由檢察官核發，於法不合
，故通訊監察譯文，應無證據能力。又遍查全卷，並無勘驗通訊
監察錄音之記載，且未將通訊監察譯文向當事人宣讀或告以要旨
，其審判期日所踐行之訴訟程序，顯有未合。（四）、本案查獲
扣案之甲基安非他命二十七包，所有人為袁明煌，非上訴人所有
，上訴人於原審聲請傳喚袁明煌及其女友陳玉芳到庭作證，未予
傳喚。又上訴人與羅文億等六人，係合資購買毒品施用，彼此又
有金錢糾紛，故渠等警詢中之供述均不實在，上訴人於原審聲請
傳喚李宗和、潘慶華、戴建立、黃俊弘、李宗育等人到庭作證。
原審未予傳喚，復未說明不予傳喚之理由，顯有調查未盡、理由
不備之違法等語。
本件原審經審理結果，認為上訴人有原判決附表（下稱附表）編
號１至１１所載共十一次販賣第二級毒品甲基安非他命犯行，係
以：上訴人承認持用門號0000000000、000000
0000號行動電話，於通訊監察期間分別與毒品買者羅文億等
六人通話，其內容如通訊監察譯文所示，並同意該譯文作為證據
等情不諱，羅文億等六人於警詢、偵查中證稱渠等於附表編號１
至１１所載時、地，向上訴人購買如附表所示數量、價額之甲基
安非他命，且均已成交等情屬實（見警一卷第一○至五四頁，偵
查卷第一三六至一三七頁、第一八六頁、第二○九至二一一頁、
第二二二至二二三頁、第二三八至二三九頁），又有查獲扣案之
甲基安非他命二十七包（驗餘淨重共計二八．四五公克）及前揭
行動電話（均含SIM 卡）二支與通訊監察譯文存卷可資佐證。而
扣案毒品經送高雄醫學大學附設中和紀念醫院檢驗結果，證明確
係第二級毒品甲基安非他命無訛，有該醫院出具之檢驗報告二十
七紙附卷可稽（見第一審卷第一三八至一六四頁），罪證明確。
因而撤銷第一審之科刑判決，依修正前毒品危害防制條例第四條
第二項之規定，改判仍論處上訴人販賣第二級毒品十一罪（其中
附表編號１至５等五罪，各處有期徒刑七年二月；附表編號６至
１１等六罪，其中編號６、８兩罪係與其弟吳嘉洺共同為之，又
所犯此六罪均累犯，各處有期徒刑七年六月；定應執行刑為有期
徒刑二十年暨相關沒收之宣告）。已詳敘其調查、取捨證據之結
果及憑以認定犯罪事實之心證理由，並說明上訴人所辯係與羅文
億等六人合資購買甲基安非他命並非販賣云云；羅文億等六人於
第一審結證均翻異前供，改稱係與上訴人合資購買，警詢中供詞
不實在等語，無非畏罪卸責或迴護之詞，分別予以指駁。從形式
上觀察，並無違反經驗、論理法則或其他足以影響判決結果之違
法情形存在。另查：（一）、被告以外之人於審判外之言詞或書
面陳述，除法律有規定者外，不得作為證據。被告以外之人於審
判外之陳述，雖不符前四條之規定，而經當事人於審判程序同意
作為證據，法院審酌該言詞陳述或書面陳述作成時之情況，認為
適當者，亦得為證據。當事人、代理人或辯護人於法院調查證據
時，知有第一百五十九條第一項不得為證據之情形，而未於言詞
辯論終結前聲明異議者，視為有前項之同意。刑事訴訟法第一百
五十九條第一項、第一百五十九條之五定有明文。本件羅文億等
六人於警詢中之陳述即審判外之陳述，雖屬前揭刑事訴訟法第一
百五十九條第一項規定之傳聞證據，原則上固無證據能力，惟依
同法第一百五十九條之五規定，即屬所指法律例外規定有證據能
力之情形，上訴人及其辯護人於原審審理期日言詞辯論時，對羅
文億等六人於警詢中之陳述，均無異議而為本案之言詞辯論，視
為已同意作為證據，而有證據能力，且經原審審酌羅文億等六人
警詢中之證詞，並無違法取證或證明力過低之情形，復與渠等嗣
於偵查中結證供述情節相符，核與證據法則無違。上訴意旨（一
）、（二）指摘羅文億等六人於警詢中之陳述無證據能力，顯有
誤會。又證人已由法官合法訊問，且於訊問時予當事人詰問之機
會，其陳述明確別無訊問之必要者，不得再行傳喚，同法第一百
九十六條規定甚明。羅文億等六人已於第一審傳喚到庭，由當事
人及其辯護人行交互詰問，並與上訴人質問辨明之機會，且羅文
億等六人均翻供改稱係與上訴人合資向他人購買，而非向上訴人
購買毒品等語，所為有利於上訴人之陳述已然明確，無再訊問之
必要，依上開規定不得再行傳喚。何況上訴人及其辯護人於原審
最後審理期日均稱：「無」其他證據請求調查（見原審第一一○
頁背面），於上訴第三審始為上開主張，非適法之第三審上訴理
由。（二）、現行通訊保障及監察法第五條第二項固規定通訊監
察書，偵查中由檢察官依司法警察機關聲請或依職權以書面向該
管法院聲請核發，惟該法於民國九十六年七月十一日修正公布前
之舊法規定，係由司法警察機關聲請檢察官核發，本件通訊監察
書係於九十五年十月二十三日，由台灣高雄地方法院檢察署檢察
官羅水郎核發，監察期間自當日上午十時起至同年十一月二十一
日上午十時止，有該通訊監察書影本附卷可稽（見警一卷第九四
頁），顯係於現行通訊保障及監察法修正公布前所核發，依上說
明，事屬檢察官之職權，並無違誤。又有關通訊監察錄音，業經
第一審法院會同檢察官、指定辯護人及上訴人共同勘驗，勘驗結
果係連續錄音未中斷、詢問警員態度良好、受訊人回答自然、未
受恐嚇或脅迫，上訴人及指定辯護人對上開勘驗結果均無意見，
有勘驗筆錄在卷可稽（見第一審卷第一二四頁、第一二六至一二
七頁），原審審判期日業已提示勘驗筆錄並告以要旨（見原審卷
第一○四頁背面至一○五頁），上訴人及其辯護人均表示無意見
。上訴意旨（三）指摘通訊監察書非由法官核發，無證據能力及
原審未於審判期日提示勘驗筆錄並告以要旨云云，顯屬無稽。（
三）、刑事訴訟法所稱依法應於審判期日調查之證據，係指與待
證事實有重要關係，在客觀上顯有調查必要性之證據而言，故其
範圍並非漫無限制，必其證據與判斷待證事實之有無，具有關聯
性，得據以推翻原判決所確認之事實，而為不同之認定，若僅係
枝節性問題，或所證明之事項已臻明瞭，當事人聲請調查之證據
，僅在延滯訴訟，甚或就同一證據再度聲請調查，自均欠缺其調
查之必要性。本件扣案之甲基安非他命二十七包（驗餘淨重共計
二八．四五公克），原審依據證人即毒品買者洪維隆、羅文億證
稱係上訴人所有，寄放在其弟吳嘉洺處，再由買者依上訴人之指
示向吳嘉洺拿取（見原判決第五頁第一三至二六行），且吳嘉洺
復為附表編號６、８兩罪之共同正犯。關於證據之取捨及證據證
明力如何，均屬事實審法院得自由裁量、判斷之職權，茍此項裁
量、判斷，並不悖乎通常一般之人日常生活經驗之定則，又於判
決內論敘其何以作此判斷之心證理由者，即不得任意指摘其為違
法。上訴意旨（四）否認該毒品為其所有，並聲請傳喚證人袁明
煌及其女友陳玉芳到庭作證，原審未依聲請為無益之調查，皆無
違法可言。原審對此部分雖漏未斟酌說明無調查之必要，尚有微
疵，然因不足以動搖原判決認定犯罪事實之基礎，於判決自不生
影響，依刑事訴訟法第三百八十條規定，尚難據為適法之第三審
上訴理由。至於上訴人於原審另聲請傳喚李宗和等六人證明上訴
人係與羅文億等人合資購買毒品而非販賣乙節，原判決認為事證
至灼，並說明無再傳喚之必要（見原判決第九頁末三行以下），
難謂有調查未盡或理由不備之處。上訴意旨徒憑己意或就原判決
已說明之事項，或就原審判斷證據證明力之合法職權行使，漫指
其違法，核非適法之第三審上訴理由，其上訴為違背法律上之程
式，應予駁回。
據上論結，應依刑事訴訟法第三百九十五條前段，判決如主文。
中    華    民    國  一○○  年    六    月  二十三  日
                      最高法院刑事第八庭
                          審判長法官  花  滿  堂  
                                法官  黃  正  興  
                                法官  洪  昌  宏  
                                法官  徐  昌  錦  
                                法官  王  聰  明  
本件正本證明與原本無異
                                      書  記  官  
中    華    民    國  一○○  年    六    月  二十七  日
                                                       s